---
title: "Proyecto Modelos de Regresión"
subtitle: "Análisis Estadístico e Inferencial"
author:
    name: "Lucas Virgillito Tarrazó\nJosé Igual Ávila\nMarc Mollá Lillo"
    email: "lvirtar@upv.edu.es"
    affiliation:
        name: "Universidad Politécnica de Valencia (UPV)"
        city: "Valencia"
        country: "Spain" 
date: "today"
lang: es-ES

#bibliography: references.bib
#link-citations: true
csl: apa.csl # Descargar archivo en https://www.zotero.org/styles?q=apa
#cite-method: citeproc
#nocite: |
#  @R_Programming
#  @R_Coder

format:
  html:
    theme: cosmo
    dark: darkly
    toc: true
    code-copy: true
    code-fold: true # ver el código
    code-tools: true
    code-summary: "Ver código" # texto label ver código
    highlight-style: github
    embed-resources: true
    format-links: false 
    #css: style.css # Descomentar si usas un archivo CSS personalizado

# quarto render nombre_archivo.qmd --to all
  pdf: 
    documentclass: scrartcl
    papersize: letter
    number-sections: true
    colorlinks: true
    geometry: 
      - top=30mm
      - left=20mm
      - bottom=30mm
      - right=20mm
    
    include-in-header: 
      text: |
        \usepackage{float}
        \makeatletter
        \def\fps@figure{H} 
        \makeatother
---

```{r setup, include=FALSE}
# 1. Configuración de Knitr
knitr::opts_chunk$set(
  echo = TRUE,          # FALSE para ocultar el código en el documento final
  message = FALSE,      # Silencia los mensajes de carga de paquetes
  warning = FALSE,      # Silencia las advertencias (warnings)
  fig.align = "center", # Centra todos los gráficos automáticamente
  out.width = "85%"     # Tamaño estándar para imágenes en HTML/PDF
)

# 2. Opciones de R (Globales)
options(
  scipen = 999,                  # Desactiva la notación científica (ej. 1e-04)
  digits = 3,                    # Muestra un máximo de 3 decimales
  encoding = "UTF-8",            # Fuerza la lectura correcta de caracteres especiales (ñ, tildes)
  dplyr.summarise.inform = FALSE # Silencia el molesto mensaje de "groups" al usar summarise()
)

# 3. Carga de librerías base
if (!require("pacman")) install.packages("pacman")
pacman::p_load(tidyverse, janitor, gt, gtExtras, naniar, dplyr, moments, skimr, hexbin) 
#library() # Descomentar en caso de uso (no funcionan las librerías con pacman)

# Nota: janitor es extremadamente útil para estandarizar variables; usar: df <- df %>% clean_names()

# 4. Configuración Estética Global
theme_set(theme_minimal()) # Todos los gráficos ggplot2 usarán theme_minimal() por defecto
```

# 1. Preparación y Limpieza

```{r}
datos <- readRDS("datos_refact.rds")
```

En este punto se realiza una exploración/auditoría incial del dataset. Previamente se hizo una refactorización, donde se realizo lo siguiente:

## Gestión de archivos:

Consulta de la descripción del dataset en Kaggle [Kaggle - Diabetes Health](https://www.kaggle.com/datasets/alexteboul/diabetes-health-indicators-dataset)

  - Leer contenido e información del dataset

  - Consulta información variables *(Data Dictionary)*

Selección de dataset de trabajo
  
  - Se ha seleccionado el dataset de $250000$ registros al ser el más balanceado

Identificación de registros / filas *(personas / individuos)*

## Manipulación de archivos:

Revisión del conjunto de variables
Revisión de `NA values`

Refactorización de variables
  
  - Renombrar variables
  
  - Refactorizar tipos y categorías de variables

Creación nuevas variables
  
  - Se crea una variable nueva por nivel `(factor)` de edad: `edad_label` *(métrica más útil)*
  
  - Se crean dos variables nuevas por niveles `(factor)` de `salud_fisica` y `salud_mental` *(simplificar variables)*

  - Se crea una variable nueva por nivel `(factor)` de `imc_valor` *(simplificar variable)*

Ordenar el dataset por bloques 

[Ver archivo inicial | Diabetes Health Indicators Dataset](Data_Sets/diabetes_012_health_indicators_BRFSS2015.csv)

[Ver Archivo de Clasificación de Datos | Diabetes Health Refactorizado](Clasificacion_Datos.R)

---

---

## Limpieza y Procesamiento

### Tratamiento de `NAs` y `Valores Faltantes`

  - **NA:**
```{R}
miss_var_summary(datos) %>%
  gt() %>% 
  gt_theme_guardian() %>% 
  tab_header(title = "Valores NA")
```  

  - **Valores Faltantes:**
```{R}
datos %>% 
  mutate(across(where(is.factor) | where(is.character),
                ~ na_if(trimws(.x), ""))) %>% 
  gg_miss_var() +
  labs(title = "Visualización de Valores Faltantes y NA",
       y = "Datos Perdidos",
       x = "Variables")
```

Se verifica que el **dataset no tiene ningún valor faltante o NA**. Al ser un dataset famosos y de una plataforma como Kaggle es lógico qué esté completamente limpio.

### Identificación de variables 

- **Recuento de variables:**

:::{.panel-tabset}
## Total de variables (conteo)
```{r}
data.frame(Columnas = ncol(datos)) %>% 
  gt() %>% 
  gt_theme_guardian() %>% 
  tab_header(title = "Número total de columnas / variables") %>% 
  cols_align(align = "center") %>% 
  cols_label(Columnas = "Total de Columnas / Variables")
```

## Listado de variables (disponibles)
```{r}
data.frame(Variables = names(datos), Tipo = sapply(datos, class)) %>% 
  gt() %>% 
  gt_theme_guardian() %>% 
  tab_header(title = "Diccionario de Variables y Tipo") %>% 
  cols_align(align = "center") %>% 
  cols_label(Variables = "Nombre de la Variable", Tipo = "Tipo de Dato")
```
:::

- **Recuento / diccionario de tipos de variables:**

:::{.panel-tabset}
## Variables numéricas ##
```{r}
datos %>%
  select(where(is.numeric)) %>% 
  summarise(across(everything(), ~ class(.x)[1])) %>% 
  pivot_longer(everything(), names_to = "Variable", values_to = "Tipo") %>% 
  gt() %>% 
  gt_theme_guardian() %>% 
  tab_header(title = "Diccionario de Variables Numéricas")
``` 

## Variables categóricas ##
```{r}
datos %>%
  select(where(is.factor)) %>% 
  summarise(across(everything(), ~ class(.x)[1])) %>% 
  pivot_longer(everything(), names_to = "Variable", values_to = "Tipo") %>% 
  gt() %>% 
  gt_theme_guardian() %>% 
  tab_header(title = "Diccionario de Variables Categóricas")
```
:::

- En las tablas se observan el total de variables y tipos.

## Selección y Filtrado

Se opta por seleccionar el total de variables.

Al ser un dataset famosos de Kaggle, el **nivel de variables y registros es adecuado**. No contiene variables ID, ruido, metainformación y otro tipo de variables no útiles.

Por lo que, no se puede reducir el número de variables (`r ncol(datos)`). Reducir las variables en este caso sería algo precipitado. Podría ser útil para realizar un proyecto de enfoque único *(únicamente salud, únicamente economía y demografía, únicamente alimentación y consumos, etc.)*.

:::{.callout-note}
*En otro tipo de datasets (imagenes, web scraping) que no se obtienen de manera fácil y que tienen un nivel de limpieza mayor, este paso es crucial para **reducir las columnas** de manera considerable y trabajar sobre datasets mucho menores y con registros e información totalmente útil.*
:::

# 2. Análisis Descriptivo (ADD)

## Estadística Descriptiva, Resumenes

Se va a agrupar los datos y reducir información en números y porcentajes clave.

Antes de proceder con el análisis detallado, se muestran unos resumenes técnicos generales:

:::{.panel-tabset}
## Resumen General
```{r}
#objeto_skim <- datos %>% skim()
# 1. Creamos el objeto skim
s <- skim(datos)

# 2. Extraemos los metadatos manualmente para evitar el error de 0 columnas
resumen_meta <- tibble(
  Característica = c("Nombre del Dataset", "Número de filas", "Número de columnas"),
  Valor = c(
    "diabetes_012_health", # Captura el nombre de la variable
    nrow(datos), 
    ncol(datos)
  )
)
# 3. Añadimos la frecuencia de tipos (opcional, para completar la auditoría)
frecuencias_tipo <- s %>% 
  group_by(skim_type) %>% 
  tally() %>% 
  mutate(skim_type = paste("Variables de tipo", skim_type)) %>% 
  rename(Característica = 1, Valor = 2) %>% 
  mutate(Valor = as.character(Valor))
# 4. Unimos y presentamos
resumen_meta %>% 
  bind_rows(frecuencias_tipo) %>% 
  gt() %>% 
  gt_theme_guardian() %>% 
  tab_header(
    title = "Resumen General",
  )
```
## Resumen Variables Categóricas
```{r}
datos %>% 
  skim(where(is.factor)) %>% 
  as_tibble() %>% 
  select(-skim_type, -n_missing, -complete_rate, -factor.ordered) %>% # quitar columnas
  rename(
    "Variable" = skim_variable,
    #"Variable Completa" = complete_rate, # 0 = todo NA; 1 = ningún NA
    #"Ordenado" = factor.ordered,
    "Niveles" = factor.n_unique,
    "Conteos (Resumen)" = factor.top_counts
  ) %>% 
  gt() %>% 
  gt_theme_guardian() %>% 
  tab_header(title = "Resumen Variables Categóricas") %>% 
  tab_options(
    table.font.size = px(12),         # Reduce el texto interior
    data_row.padding = px(2),         # Reduce el espacio entre filas para compactar
    column_labels.font.size = px(13)  # Tamaño específico para encabezados
  )
```
:::{.column-margin}
Oberservar que el resumen de **Variables Categóricas no tiene orden de niveles**. Esto se intencional, realmente los niveles están ordenados, pero para no realizar en *R* `ordered = TRUE`
se deja tal cual con los `lavels = c()` definidos. Esto ayuda a que las **regresiones sean más fáciles.** 
:::
## Resumen V. Num.
```{r}
datos %>% 
  skim(where(is.numeric)) %>% 
  as_tibble() %>% 
  select(-skim_type, -n_missing, -complete_rate) %>% 
  rename(
    "Variable" = skim_variable,
    "Media" = numeric.mean,
    "Desv_Est" = numeric.sd,
    "Min" = numeric.p0,
    "P50_Mediana" = numeric.p50,
    "Max" = numeric.p100,
    "Histograma" = numeric.hist
  ) %>% 
  gt() %>% 
  gt_theme_guardian() %>% 
  tab_header(title = "Resumen Variables Numéricas") %>% 
  tab_options(
    table.font.size = px(12),         # Reduce el texto interior
    data_row.padding = px(2),         # Reduce el espacio entre filas para compactar
    column_labels.font.size = px(13)  # Tamaño específico para encabezados
  )
```
:::

### Variables categóricas

**Interacción Socioeconómica:** Las variables `nivel_de_educacion` y `nivel_de_ingresos` presentan distribuciones desbalanceadas hacia niveles altos. Un ANOVA de dos vías sería lo adecuado para ver el efecto del **estatus socioeconómico** frente a la salud.

**Edad**: Debido a su distribución (sesgo negativo) y relevancia en tipo de dato, la edad sería extremadamente útil como variable predictora en modelos de regresión, permitiendo aislar el efecto real del IMC sobre la diabetes.

**Factores de Riesgo y Hábitos (Binarios)**: Se conservan todas las variables binarias para el análisis inicial. Dependiendo el análisis y enfoque estadístico, todas las variables son útiles en unos casos y otros. No se obvia ninguna al tener alta diversidad y enfoques distintos.

**Indicadores de Salud**: Existe una similitud en la distribución de las variables de salud (general, física y mental), lo que puede sugerir una correlación. Estas se integrarán en modelos multivariantes para evaluar su peso relativo en el bienestar del paciente.

**Variable Objetivo (Diabetes)**: A pesar del desbalanceo de clases, el volumen de registros en el grupo de diabéticos es estadísticamente robusto. Factor clave en el ANOVA frente al IMC y las métricas de salud, buscando identificar diferencias de medias significativas.

*Información detallada de análisis de variables: [Análisis Descriptivo de Variables Categóricas](ADD_variables_cat.R)*

### Variables numéricas

**IMC:** El `imc_valor` presenta una tendencia central estable (media y mediana similares), pero con una curtosis muy elevada (14.0 >> 3). Esto define una distribución leptocúrtica de "colas pesadas", donde predominan los valores de obesidad. Esto confirma la división en `imc_cat`, donde se observa que más del 70% de la muestra se sitúa en rangos de Sobrepeso y Obesidad. La baja dispersión es extremadamente útil para el [ANOVA](#pruebas-de-hipótesis-anova).

**Salud física y Mental:** Ambas variables tienen el MAD y mediana en 0, lo que indica que el 50% de los datos son gente sana. La asimetría positiva lo confirma, y la mayoría de datos estan centrados en la zona izquierda, 
teniendo una distribución de cola larga / sesgada. Validando con `salud_fisica_cat` y `salud_mental_cat`, los grupos críticos son los de menor cantidad de registros (los que tienen `Problemas Crónicos`), los más útiles para el estudio estadístico de diabetes.

**Edad:** La edad presenta una distribución platicúrtica, con una curva prácticamente plana / constante. Teniendo una dispersión mínima de datos. Sesgada negativamente, validado con la variable `edad_cat`; teniendo un 57.7% de la muestra entre los 50 y 70 años observada en edad_label. Extremadamente útil para regresiones por la baja dispersión y ausencia de outilers influyentes.

:::{.callout-note}
*La creación de variables categóricas derivadas de las numéricas, facilita mucho más el análisis estadístico.*
:::

*Información detallada de análisis de variables: [Análisis Descriptivo de Variables Numéricas](ADD_variables_num.R)*

---

---

# 3. Análisis Exploratorio (AED)

Se van a visualizar las conclusiones sacadas en el apartado anterior [ADD](#análisis-descriptivo-(add)). Facilitando de esta forma el análisis estadístico con gráficos univariantes y bivariantes.

## Visualización de Datos

### Gráficos de Barras:

:::{.panel-tabset}
## Diabetes
```{r}
datos %>% 
  ggplot(aes(x = diabetes,
             fill = diabetes,
             color = diabetes)) +
        scale_y_continuous(labels = scales::comma) + # Eje Y más legible
        geom_bar(alpha = .5, show.legend = FALSE) +
        labs(title = "Gráfico de Barras Diabetes",
             x = "Tipos de Diabetes",
             y = "Frecuencias de casos") +
        theme_minimal()
```
## Índice de Masa Corporal (IMC)
```{r}
datos %>% 
  ggplot(aes(x = imc_cat,
             fill = imc_cat,
             color = imc_cat)) +
        scale_y_continuous(labels = scales::comma) + # Eje Y más legible
        geom_bar(alpha = .5, show.legend = FALSE) +
        labs(title = "Gráfico de Barras IMC (categorías)",
             x = "Divisiones de IMC",
             y = "Frecuencias de casos") +
        theme_minimal() +
        theme(axis.text.x = element_text(angle = 45, vjust = 1, hjust = 1, size = 9))
```
## Edades (por intervalos)
```{r}
datos %>% 
  ggplot(aes(x = edad_label)) +
  geom_bar(fill = "steelblue", alpha = 0.8) +
  labs(title = "Distribución de la Población por Rangos de Edad",
       x = "Intervalos de Edad",
       y = "Frecuencia Absoluta") +
  theme_minimal() +
  theme(axis.text.x = element_text(angle = 45, hjust = 1))
```
## Variables Binarias
```{r}
datos %>%
  select(presion_arterial_alta, colesterol_alto, chequeo_colesterol, ataque_cerebral, 
         ataque_cardiaco, actividad_fisica, consumo_de_fruta, consumo_de_verduras, 
         consumo_de_alcohol_alto, seguro_medico, no_acudir_al_medico_por_coste, 
         dificultad_caminar, fumador) %>%
  pivot_longer(everything(), names_to = "Variable", values_to = "Respuesta") %>%
  group_by(Variable, Respuesta) %>%
  summarise(n = n(), .groups = "drop") %>%
  group_by(Variable) %>%
  mutate(Porcentaje = n / sum(n)) %>%
  filter(Respuesta == "Sí") %>%
  ggplot(aes(x = reorder(Variable, Porcentaje), y = Porcentaje, fill = Porcentaje)) +
  geom_col(show.legend = FALSE) +
  coord_flip() +
  scale_y_continuous(labels = scales::percent) +
  scale_fill_distiller(palette = "YlOrRd", direction = 1) +  
  labs(title = "Factores de Riesgo y Hábitos",
       subtitle = "Porcentaje de respuestas 'Sí' por variable",
       x = NULL,
       y = "Porcentaje de la Población") +
  theme_minimal()
```
:::
:::{.column-margin}
Apreciamos de una manera mucho más clara la distrbibución de estas variables y sus clases. Viendo la **gran cantidad de personas no diabéticas**, y la **gran cantidad de personas con sobrepeso y obesidad**. 

Se observan los **intervalos de edades**, mostrando esa distribución prácticamente constante mencionada previamente *(distribución platicúrtica)* y la concetración de datos  57.7% de la muestra entre los 50 y 70. 

El último gráfico muestra las diferentes **variables binarias** con valor `Sí` de manera ordenada, resaltando los factores de riesgo y hábitos frente a nuestra variable objetivo `diabetes`, se confirma de manera más sencilla que un descarte de estas variables sería algo precepitado, ya que la distribución de sus datos pueden servir dependiendo el análisis estdadístico / inferencial a realizar.
:::

## Análisis de Correlación/Relación

### Diabetes y IMC

:::{.panel-tabset}
## Distribución IMC según estado de Diabetes
```{r}
datos %>% 
  ggplot(aes(x = diabetes,
             y = imc_valor,
             fill = diabetes)) + # 'fill' colorea el interior; 'color' colorearía solo los bordes
        geom_boxplot(alpha = .5, show.legend = FALSE) +
        labs(title = "Distribución IMC según estado de Diabetes",
             x = "Diabetes",
             y = "Índice de Masa Corporal (IMC)") +
        theme_minimal() +
        stat_summary(fun = mean, geom = "point", shape = 18, size = 3, color = "white")
```
## IMC según Diabetes
```{r}
datos %>% 
  ggplot(aes(x = diabetes, fill = imc_cat)) +
  geom_bar(position = "fill", alpha = 0.8) + # probar "dodge"
  scale_y_continuous(labels = scales::percent) +
  scale_fill_brewer(palette = "YlOrRd") +
  labs(
    title = "Composición del IMC según Estado de Diabetes",
    subtitle = "Análisis bivariante de proporciones relativas",
    x = "Diagnóstico de Diabetes",
    y = "Porcentaje (%)",
    fill = "Categoría IMC"
  ) +
  theme_minimal()
```
:::
:::{.column-margin}
Se observa solapamiento en el nivel de IMC según diabetes, pero con aumento: **a mayor IMC más propenso a ser diabético, mayor aumento de media**.
:::

## Estados Salud y Niveles Socioeconómico

:::{.panel-tabset}
## Indicadores de Salud
```{r}

datos %>%
  # Seleccionamos las tres y las pasamos a formato largo
  select(salud_general, salud_fisica_cat, salud_mental_cat) %>%
  pivot_longer(everything(), names_to = "Dimension", values_to = "Nivel") %>%
  # Graficamos
  ggplot(aes(x = Nivel, fill = Dimension)) +
  geom_bar(show.legend = FALSE, alpha = 0.7) +
  facet_wrap(~Dimension, scales = "free_x") + # Cada una con su eje X
  scale_y_continuous(labels = scales::comma) +
  labs(title = "Distribución de los Estados de Salud",
       subtitle = "Comparativa de Salud General, Física y Mental",
       x = "Nivel de Salud / Frecuencia de Problemas",
       y = "Número de Registros") +
  theme_minimal() +
  theme(axis.text.x = element_text(angle = 45, hjust = 1))
```
## Nivel de educación e ingresos
```{r}
datos %>% 
  ggplot(aes(x = nivel_de_educacion, fill = nivel_de_ingresos)) +
  geom_bar(position = "fill", alpha = 0.8) + # probar "dodge"
  scale_y_continuous(labels = scales::percent) +
  scale_fill_brewer(palette = "Greens") +
  labs(
    title = "Relación entre Nivel de Educación e Ingresos",
    subtitle = "Distribución de frecuencias absolutas",
    x = "Nivel de Estudios",
    y = "Ingresos (en miles)",
    fill = "Rangoo de Ingresos"
  ) +
  theme_minimal() +
  theme(axis.text.x = element_text(angle = 45, hjust = 1))
```
:::
:::{.column-margin}
Se confirma la **relación en los estados de Salud**: mayoría de datos en zona izquierda. 

Se confirma la **relación socioeconómica**: a mayor nivel educativo, existe una mayor concentración de individuos en los rangos de ingresos superiores (más de 75k)
:::

## Detección de Atípicos

### Variables numéricas

Respecto a las variables numéricas, las únicas variables que pueden presentar outliers influyentes son: `salud_fisica` y `salud_mental`. Esto se obtiene de forma rápida calculando los estadísticos básicos y observando la **media** y **mediana** (calculada sobre otro archivo). 

Por lo que únicamente se va a realizar la Regla de Tukey para detección de ouliers (Rango Intercuartilico - IQR):

```{r}
# Salud Física
q3_fis <- quantile(datos$salud_fisica, 0.75, na.rm = TRUE)
iqr_s_fis <- IQR(datos$salud_fisica, na.rm = TRUE)
lim_sup_fis <- q3_fis + (1.5 * iqr_s_fis)

# Salud Mental
q3_men <- quantile(datos$salud_mental, 0.75, na.rm = TRUE)
iqr_s_men <- IQR(datos$salud_mental, na.rm = TRUE)
lim_sup_men <- q3_men + (1.5 * iqr_s_men)
```

Se observa que el valor del IQR es: 

- `salud_fisica`:  `r iqr_s_fis` este valor nos indica el 50% de los datos central (eliminando el 25% inferior y superior). Siendo el límite superior `r lim_sup_fis`.

- `salud_mental`: `r iqr_s_men` este valor nos indica que el 50% de los datos (eliminando el 25% inferior y superior) están en ese valor. Siendo el límite superior `r lim_sup_men`

Estos IQR muestra que la gran mayoría de datos se situan en valores de días bajos, indicando que gran parte de los datos serían outliers. Por lo que no se pueden eliminar outliers, ya que se eliminarian gran cantidad de datos y no tendría sentido (al tener los valores entre un intervalo de días de $[0, 30]$). 

**Estos datos son relevantes, por lo que no se puede eliminar ningún outlier.**

### Variables categóricas

Se ha realizado un análisis previo de cada variable mediante tablas de frecuencias. Las variables con **clases minoritarias** son:

- `nivel_de_educacion` para el nivel `Sin Estudios` siendo un 0.1% del total de registros (174 registros). No se puede eliminar al ser un dato relevante a nivel socioeconómico 
- `imc_cat` para los intervalos `Bajo peso (IMC < 18.5)` siendo un 1.2% del total de registros (3127 registros). No se puede eliminar tampoco, al ser una cantidad de registros minoritaría pero no anómala.

**Aun así, estos datos son relevantes, por lo que no se pueden eliminar.**

:::{.callout}
**Obtener estadísticos de manera detallada:**

- [Análisis Descriptivo de Variables Numéricas](ADD_variables_num.R)

- [Análisis Descriptivo de Variables Categóricas](ADD_variables_cat.R.R)
:::

*Es normal no tener ningún outlier atípico al ser un dataset famoso.*

---

---

# 4. Análisis Estadístico e Inferencia

::: {.list-table caption="Análisis a realizar (comparativa)"}

- - **Característica** 
  
  - ANOVA
  
  - Regresión

- - **Variable Independiente (Factor)**

  - Categórica (Niveles o Grupos)

  - Numérica (Continua o Discreta)

- - **Variable Dependiente (Respuesta)**

  - Numérica (Continua o Discreta)

  - Numérica (Continua o Discreta)

- - **Objetivo Principal**

  - Comparar medias entre los diferentes grupos o niveles del factor.

  - Relacionar y Predecir el cambio en la respuesta ante cambios en el predictor.

:::

##  Evaluación de Supuestos

### Supuestos ANOVA

### Supuestos Regresión

## Pruebas de Hipótesis: ANOVA 

- **Variable Objetivo:** `diabetes`

```{r}
datos %>% 
  select(diabetes) %>%
  distinct() %>% 
  gt() %>% 
  gt_theme_guardian() %>% 
  tab_header(title = "Niveles de Variable Objetivo") %>% 
  cols_label(diabetes = "Diabetes")
```
:::{.column-margin}
*Tabla con los distintos grupos de la variable.*
:::

Esta es la variable que más sentido tiene como variable objetivo a analizar (al estar trabajando en un dataset de **diabetes**), será nuestro factor al ser una variable categórica. Con ella, se podrá ver si los distintos grupos de esta variable son iguales o no en base a nuestra variable de respuesta, obteniendo conclusiones de que puede afectar a la diabetes. **Es la variable clave de este análisis estadístico.**

- **Variable Numérica:** `imc_valor`

::: {.panel-tabset}
## Intervalos de salud física
```{r}
datos %>% 
  select(imc_cat) %>%
  distinct() %>% 
  gt() %>% 
  gt_theme_guardian() %>% 
  tab_header(title = "Intervalos de Distribución de IMC", 
             subtitle = "Ayuda en Visualización e Interpretación de valores") %>% 
  cols_label(imc_cat = "IMC por Categorías / Intervalos")
```
## Valores y Frecuencia de salud física
```{r}
datos %>% 
  group_by(imc_valor) %>% 
  summarise(
    Frequency_Abs = n(),
    .groups = "drop"
  ) %>% 
  gt() %>% 
  gt_theme_guardian() %>%
  tab_header(title = "Valores y Conteo del IMC") %>% 
  cols_label(imc_valor = "Índice de Masa Corporal (kg/altura)",
             Frequency_Abs = "Frecuencia Absoluta")
```
:::
:::{.column-margin}
Tabla con los recuentos básicos de la variable `imc_valor`, para observar los valores y recuentos básicos $\text{Frecuencia Absoluta}$.

Tabla con los **niveles / categorías / intervalos** de la variable `imc_cat` para **ayudar a la visualización de sus valores numéricos**; dividido en 4 categorías.
:::

Se ha seleccionado el **índice de masa corporal (kg/altura)** que tienen las diferentes personas (registros). De forma anticipada puede ser la variable que tenga mayor relevancia sobre la diabetes, ya que el sobrepeso es un factor que influye altamente sobre la aparición de diabetes *(de tipo 2)*.
Aún así, la **selección de variable numérica puede ser más relativa y variar**, al haber un total de $4 \text{ variables numéricas}$ que pueden tener una relevancia elevada sobre nuestra variable objetivo/factor `diabetes`. 

::: {.callout}
*Posteriormente se eligirán las otras variables numéricas, para observar los diferentes resultados entre ANOVA. Pudiendo comparar los niveles de significancia sobre el factor `diabetes`*
:::

Las variables para el análisis entonces son:

  - **Variable Factor:** `diabetes`

  - **Variable Respuesta:** `imc_valor`

```{r}
anova_1 <- datos %>% 
  select(diabetes, imc_valor)
```

## Modelado Predictivo: Regresión Lineal y Múltiple

```{r}
# Modelo logístico binomial
library(tidyverse)
library(forcats) # Se carga con tidyverse, pero por si acaso

datos_limpios <- datos %>%
  mutate(
    diabetes_binaria = fct_collapse(diabetes,
      "Diabético" = c("1", "2"),      # Une el nivel 1 y el 2 en uno solo
      "No diabético" = "0"            # El nivel 0 se queda como No diabético
    )
  )

# VERIFICACIÓN CRUCIAL:
# Esto DEBE mostrarte cuántos hay en cada grupo. Si sale 0, algo va mal.
table(datos_limpios$diabetes_binaria)

# Ejecutar el modelo logístico
modelo <- glm(diabetes_binaria ~ imc_valor + edad_int, 
              data = datos_limpios, 
              family = "binomial")

summary(modelo)
```

```{r}
# Instalación si no los tienes:
# install.packages("ggcorrplot")

library(ggcorrplot)

# 1. Calculamos la matriz de correlación (solo variables numéricas)
matriz_corr <- cor(datos %>% select(where(is.numeric)), use = "complete.obs")

# 2. Creamos el Heatmap
ggcorrplot(matriz_corr, 
           hc.order = TRUE,           # Ordena las variables por similitud
           type = "lower",            # Muestra solo la mitad inferior (opcional)
           lab = TRUE,                # annot=True de Python
           colors = c("#FFEB3B", "#FF9800", "#F44336"), # Paleta YlOrRd
           title = "Correlation of features") +
  theme(plot.title = element_text(hjust = 0.5)) # Centrar título
```

```{r}
plot(modelo, 4) #
datos$d_cook <- cooks.distance(modelo)
which(datos$d_cook > 1)
```

